【裁判字號】    99,重抗更(二),1
【裁判日期】    990831
【裁判案由】    假扣押
【裁判全文】
臺灣高等法院臺南分院民事裁定    99年度重抗更(二)字第1號
抗  告  人  甲○○
代  理  人  徐美玉  律師
            黃紹文  律師
            黃溫信  律師
            蔡東泉  律師
相  對  人  乙○○
代  理  人  林國明  律師
上列抗告人因與相對人間請求清償債務事件，對於中華民國97年
7月4日臺灣臺南地方法院所為裁定（97年度裁全字第3161號），
提起抗告，經最高法院第二次發回，本院裁定如下：
    主  文
抗告駁回。
抗告及發回前第三審訴訟費由抗告人負擔。
    理  由
一、相對人即債權人乙○○於原法院主張其與抗告人及劉益成、
    劉建成、劉珀秀、劉美杏（下簡稱劉益成等四人）簽訂之「
    遺產分割協議書」，抗告人及劉益成等四人應給付伊美金新
    臺幣二千萬元，相對人聲請對抗告人及劉益成等四人之財產
    予以假扣押，其主張原因事實及其所提出以證明其請求之遺
    產分配協議書，均未有抗告人甲○○應與其餘債務人劉益成
    等四人應連帶給付或有任何給付不可分之情事，且原裁定主
    文係「債權人(即相對人）以新臺幣貳億元為債務人（即抗
    告人劉益成等四人）供擔保後得對於債務人之財產於新臺幣
    六億元之範圍內予以假扣押。債務人如為債權人供擔保金新
    臺幣六億元後，得免為或撤銷假扣押」非請求連帶給付，且
    相對人之本案請求（原法院97年度重家訴字第5號）係請求
    ：「一、先位聲明：（一）被告甲○○、劉益成、劉建成、
    劉珀秀、劉美杏應給付原告美金貳仟萬元及自民國（下同）
    97年7月1日起至清償日止，按年息百分之五計算之利息，如
    不能以美金給付時，應依清償時美金兌新臺幣之匯率折付新
    臺幣。（二）原告願供擔保請准予假執行。二、備位聲明：
    （一）被告劉珀秀應給付原告美金二千萬元及自起訴狀繕本
    送達之翌日起至清償日止，依年利率百分之五計算之利息，
    如不能以美金給付時，應依清償時美金兌新臺幣之匯率，折
    付新臺幣。」，顯係共同之債，依民法第271條之規定，數
    人負同一債務或有同一債權，而其給付可分者，除法律另有
    規定或契約另有訂定外，應各平均分擔或分受之；自無請求
    標的對於全體債務人必須合一確定之情形。而相對人前開假
    扣押之聲請，經原法院於97年7月4日裁定准許後，僅抗告人
    甲○○於97年7月22日法定不變期間內提起抗告。另劉建成
    、劉珀秀、劉美杏三人於97年8月1日經送達前開假扣押裁定
    ，有卷附送達證書可稽。抗告期間自送達裁定翌日起，並扣
    除在途期間，遲至97年9月16日始共同委託代理人於本院前
    審到庭陳述，並於97年9月19日提出抗告理由狀（見本院前
    審97年度重抗字第37號卷第87、94、98頁），而本件非連帶
    債務或有任何給付不可分之情事，自無請求標的對於全體債
    務人必須合一確定之情形，則依上揭說明，本件另抗告人甲
    ○○提起抗告之效力並不及於其他債務人，是以抗告人劉建
    成、劉珀秀、劉美杏非為「視同抗告人」，是本院98年8月2
    8日98年度重抗更(一)字第4號裁定僅列甲○○為抗告人而為裁
    定，而劉建成、劉珀秀、劉美杏三人於98年9月10日對上開
    裁定提起再抗告。經最高法院以渠三人非受裁定之當事人或
    其他訴訟關係人，而認再抗告為不合法，以99年度台抗字第
    23號裁定駁回再抗告確定。另本院於98年10月26日以98年度
    重抗更(一)字第4號裁定，以劉建成、劉珀秀、劉美杏渠三人
    所提出之抗告因已逾10日抗告期間，抗告不合法，而裁定駁
    回。渠三人雖於98年11月7日提出「民事再抗告補充理由狀
    」，陳明其已於98年9月10日已再抗告云云。然核其內容應
    認係對本院98年10月26日98年度重抗更(一)字第4號裁定，聲
    明不服，依民事訴訟法第486條第2項規定，僅得向原法院提
    出異議，不得再為抗告，依同法第495條、第486條第3項規
    定，應視為已提出異議，另由本院準用同法第484條第2項及
    第3項予以裁定，併予敘明。
二、抗告意旨略以：抗告人甲○○並未在遺產分配協議書上簽名
    （按：該遺產分配協議書甲方列名甲○○、劉益成、劉建成
    、劉珀秀及劉美杏等5人，而由劉珀秀以甲方代表人簽名）
    ，故本件遺產分配協議並不存在，則相對人對於請求及假扣
    押之原因全無釋明，原審法院准予假扣押之聲請，已有未合
    ；又抗告人為食品公司董事長，資力頗豐，並無財務陷於困
    難之情況，且相對人亦無其他事實可茲證明抗告人有何日後
    不能強制執行或甚難執行之虞之事實，則原裁定准許相對人
    假扣押之聲請，顯有不當，爰提起抗告等語。
三、按債權人就金錢請求，欲保全強制執行者，得聲請假扣押。
    又請求及假扣押之原因，應釋明之。前項釋明如有不足，而
    債權人陳明願供擔保或法院認為適當者，法院得定相當之擔
    保，命供擔保後為假扣押。民事訴訟法第522條、第526條第
    1、2項分別定有明文；故債權人就假扣押之原因，倘已釋明
   ，僅係釋明不足，法院仍得命債權人供擔保後為假扣押。又
    其財產為不利益之處分以脫產，或將移往遠地、逃匿無蹤、
    隱匿財產等是。另「證明」與「釋明」在構成法院之心證上
    程度未盡相同，所謂證明者，係指當事人提出之證據方法，
    足使法院產生堅強之心證，可以完全確信其主張為真實而言
    ，與釋明云者，為當事人提出之證據未能使法院達於確信之
    程度，僅在使法院得薄弱之心證，信其事實上之主張大概為
    如此者有間，二者非性質上之區別，乃分量上之不同。
四、經查：本件相對人主張抗告人與劉益成等4人於97年5月15日
    共同訂立遺產分配協議書，約定願給付相對人美金2,000萬
    元，且至遲應於97年5月30日前與相對人協議付款期限；嗣
    經相對人以台南一支郵局第221、224號存證信函催告亦置之
    不理，相對人為保債權，始提起假扣押之聲請等語，業據提
    出遺產分配協議書、存證信函、傳真、財產歸屬資料清單、
    經濟部投資審議委員會函及投資人申請名冊為證（見原審卷
    第4-10、13-18頁），則就本件假扣押請求之原因，堪認已
    有釋明；又因本件債權金額龐大，訴訟亦必曠日費時，而抗
    告人與劉益成等4人，或持有美國綠卡、或全家長期居住在
    美國、中國等地，有隨時將財產處分、移往境外、致相對人
    索求無門之虞；且有共同處分其財產之計劃，且在大陸投資
    美美電池有限公司，將來本案請求有在外國為強制執行之情
    形，依法應視為有日後甚難執行之虞等情，既已提出劉珀秀
    書寫之字條（見原審卷第13頁）、臺灣臺南地方法院97年度
    重家訴字第5號請求履行遺產分配協議事件之言詞辯論筆錄
    影本（本院98年度重抗更(一)卷第63-76頁）、經濟部投資審
    議委員會函及投資人申請名冊（原審卷第17-18頁）、抗告
    人97年6月30日及98年4月21日財產歸屬清單（見本院98年度
    重抗更(一)卷第63-76頁）為證，堪信相對人關於抗告人日後
    有甚難執行之虞，大概為真，亦即相對人就本件聲請假扣押
    之原因，已盡釋明義務。抗告意旨謂相對人並未對假扣押之
    原因，予以釋明，應無可採。至於抗告人與劉珀秀依臺灣臺
    南地方法院97年度重訴字第5號判決提供反擔保免為假執行
    ，係另因免為假執行，係屬假執行之程序，與本件假扣押之
    程序不同，各有其擔保之理由，不能據為推認已無假扣押之
    原因。
五、綜上，相對人聲請對抗告人之財產於債權範圍內予以假扣押
    ，已提出釋明，況相對人既陳明願供擔保，以補釋明，原法
    院已定相當之擔保，命供擔保後為假扣押，於法尚無不合。
    抗告意旨指摘原裁定不當，求為廢棄，為無理由。
六、據上論結，本件抗告為無理由，依民事訴訟法第495條之1第
    1項，第449條第1項、第95條、第78條，裁定如主文。
中    華    民    國    99    年    8     月    31    日
                    民事第一庭  審判長法  官    丁振昌
                                      法  官    高明發
                                      法  官    李素靖
上為正本係照原本作成。
本裁定除以適用法規顯有錯誤為理由外，不得再抗告。如提出再
抗告，應於收受送達後10日內委任律師為代理人向本院提出再抗
告狀（須附繕本）。
中    華    民    國    99    年    9     月    1     日
                                      書記官    林鈴香
【附註】
民事訴訟法第495條之1第2項準用同法第466條之1第1、2項規定
：
(1)對於第二審判決上訴，上訴人應委任律師為訴訟代理人。但上
  訴人或其法定代理人具有律師資格者，不在此限。
(2)上訴人之配偶、三親等內之血親、二親等內之姻親，或上訴人
  為法人、中央或地方機關時，其所屬專任人員具有律師資格並
  經法院認為適當者，亦得為第三審訴訟代理人。
民事訴訟法第466條之2第1項：
  上訴人無資力委任訴訟代理人者，得依訴訟救助之規定，聲請
  第三審法院為之選任律師為其訴訟代理人。

司法院資訊處製作；財團法人民間司法改革基金會備份。
